【裁判字號】    89,台上,1517
【裁判日期】    890323
【裁判案由】    違反毒品危害防制條例
【裁判全文】
最高法院刑事判決                              八十九年度台上字第一五一七號
    上  訴  人  甲○○ 男民國.
右上訴人因違反毒品危害防制案件，不服台灣高等法院中華民國八十八年十二月九日
第二審判決（八十八年度上訴字第三八七九號，起訴案號：台灣板橋地方法院檢察署
八十七年度偵字第九○一三、一五九九七、一八六一四號），提起上訴，本院判決如
左：
    主  文
原判決撤銷，發回台灣高等法院。
    理  由
本件原判決認定上訴人甲○○基於營利之犯意，於民國八十七年四月間某日，以一包
新台幣（下同）二千元價格，在台北縣三重市○○○路二五六巷十八號二樓住處樓下
，售賣化學合成麻醉藥品安非他命予林宏哲吸用。嗣上訴人先於同年四月二十八日下
午三時三十分許，在前開住處與毛麗紅一同為警查獲，並扣得其所有之安非他命七包
（鑑驗後淨重一五點二八公克）、分裝袋八十個、分裝器一支、吸食器四支、酒精燈
一支；又於同年八月二十五日晚上九時許，在上址二五六巷內再度為警查獲，並自其
身上扣得安非他命六包（淨重一二點二公克）及在同上住處查獲其所有之分裝袋三十
三個、玻璃球一個等情。因而撤銷第一審關於非法販賣化學合成麻醉藥品罪部分之判
決，改判仍論處上訴人非法販賣化學合成麻醉藥品罪刑。固非無見。惟查：(一)修正前
麻醉藥品管理條例第十三條之一第二項第一款之非法販賣化學合成麻醉藥品罪，係以
行為人有營利之目的（意思），而販入或賣出化學合成麻醉藥品，或二者兼而有之者
為構成要件。故行為人主觀上有無此項犯罪（營利意思）之目的條件，自應於事實欄
內詳為記載，然後於理由內說明其憑以認定之證據，始為合法。原判決論處上訴人非
法販賣化學合成麻醉藥品罪刑，雖於事實欄記載其有營利之意圖，然於理由欄內並未
敘明其憑以認定上訴人有營利意圖之證據及其認定理由，尚屬理由不備。(二)原判決理
由固認上訴人於八十七年八月二十五日晚上九時許，在台北縣三重市○○○路二五六
巷內為警查獲之六包安非他命（淨重一二點二公克），係其意圖販賣而持有之物，但
事實欄內並未認定其係意圖販賣而持有該六包安非他命，是其理由之論述已失其依據
。且該六包查扣物是否確係安非他命，偵審中迄未見送請鑑驗，原判決逕認上訴人係
意圖販賣而持有化學合成麻醉藥品安非他命，並依違禁物之例予以宣告沒收，亦嫌速
斷。(三)上訴人於警訊中坦承被查獲之六包安非他命係伊向一吳姓男子所購得，打算以
每包三千元價格賣給他人，可賺取八千元之差價（見一八六一四號偵卷第十一頁），
嗣於偵查中則稱伊向朋友借錢，朋友表示沒錢，就將該六包安非他命交伊，說可以賣
錢等語（見同上卷第三十頁、四十四頁背面），所供先後不一，倘其警訊所供屬實，
則其於購入安非他命之時，既具營利意圖，一經販入即已成立非法販賣化學合成麻醉
藥品罪責，究竟上訴人上開供述何者為可採，此與其論罪有關，原判決未詳加釐清，
說明其證據取捨之心證理由，又將上訴人偵查中之供述誤為「查扣之安非他命六包係
吳姓友人向伊借錢，沒錢還，就將該六包安非他命給伊，說可賣錢抵債」（見原判決
第四面第五至七行），率認此部份係成立意圖販賣而持有化學合成麻醉藥品罪，已嫌
速斷，且有理由不備之可議。(四)依原判決理由二之論述意旨，上訴人於八十七年八月
二十五日晚上九時許，在台北縣三重市○○○路二五六巷內為警查獲所持有之六包安
非他命，係其意圖販賣而持有之物，此部分自應適用同年五月二十日修正公布之毒品
危害防制條例論處，如認此應為上訴人先前販賣安非他命之高度行為所吸收，則二者
因具裁判上一罪關係，其一部涉及舊法，一部涉及新法，應全部依最後行為時之新法
，即毒品危害防制條例論處，不生新舊法比較之問題，原判決依刑法第二條第一項但
書規定，認應適用麻醉藥品管理條例論罪，其適用法則亦有不當。以上或係上訴意旨
所指摘，或為本院得依職權調查之事項，應認原判決有撤銷發回更審之原因。
據上論結，應依刑事訴訟法第三百九十七條、第四百零一條，判決如主文。
中      華      民      國    八十九    年      三      月    二十三    日
                              最高法院刑事第六庭
                                  審判長法官  紀  俊  乾
                                        法官  黃  正  興
                                        法官  陳  東  誥
                                        法官  張  春  福
                                        法官  韓  金  秀
      右正本證明與原本無異
                                              書  記  官
中      華      民      國    八十九    年      三      月    二十八    日


司法院資訊處製作；財團法人民間司法改革基金會備份。
